【裁判字號】    96,醫上訴,3
【裁判日期】    980226
【裁判案由】    業務過失傷害
【裁判全文】
臺灣高等法院高雄分院刑事判決         96年度醫上訴字第3號
上  訴  人  乙○○
即自訴人
承受訴訟人即
自訴人之女  己○○
代  理  人  林石猛律師
            邱基峻律師
            廖孟意律師
被      告  甲○○
選任辯護人  何永福律師
被      告  戊○○
被      告  丁○○
被      告  丙○○
上列上訴人因被告業務過失傷害案件，不服臺灣高雄地方法院94
年度自字第95號中華民國96年4 月26日第一審判決，提起上訴，
本院判決如下：
    主  文
原判決關於丙○○部分撤銷。
丙○○犯業務過失傷害罪，處有期徒刑肆月，如易科罰金，以銀
元參佰元即新台幣玖佰元折算壹日；減為有期徒刑貳月，如易科
罰金，以銀元參佰元即新台幣玖佰元折算壹日。
其他上訴駁回。
    事  實
一、丙○○係位於高雄市前鎮區○○○路71號之二聖醫院之放射
    師，在該院內從事為病人作X 光之照射及拍攝工作而為從事
    醫療業務之人。民國94年6 月30日，乙○○因左腳酸痛至二
    聖醫院就診，經二聖醫院醫師安排拍攝腰椎X 光片，並由丙○○負責其事；丙○○先安排乙○○躺於X 光拍攝台上，為
    其拍攝第1 張臥姿X 光照之後，欲再拍攝第2 張立姿X 光片
    之過程中，丙○○應注意如將當時躺於拍攝台上之乙○○隨
    機器之轉動而由直接身體姿勢由臥姿變為立姿，因其著力點
    及平衡感均與一般人之習慣動作有異，且乙○○當已年逾74
    歲，復因病前往就醫，其身體健康狀況低於常人，乙○○可
    能無法獨自站立，會有由拍攝台跌落而受傷之危險，且依當
    時情形又無不能注意情形，竟未令乙○○先由拍攝台上下來
    ，等拍攝台調整為直立狀態時，再站立於拍攝台前拍攝，或
    於拍攝台變換為直立過程中，提供防護措施（如安全帶）固
    定乙○○之身體，以防止其跌落，竟任令乙○○躺於拍攝台
    上，即將拍攝台變換為直立，以使乙○○隨拍攝台之變動而
    由臥姿逐漸變為立姿，致乙○○於拍攝台變換為直立狀態時
    ，因體力不支自拍攝台上跌落而受有右股骨頸骨折之傷害。
二、案經乙○○提起自訴。
    理  由
壹、撤銷改判部分
一、訊據被告丙○○否認有何上開犯行，丙○○辯稱：自訴人要
    拍攝X 光片時，伊均有依照標準程序操作拍攝X 光片之機器
    ，且當時自訴人是於意識狀態清楚情形下，自行登上拍攝X
    光片機器，並沒有行動不便之情形，又伊事先有跟自訴人說
    ，請自訴人往機器之腳踏板方向移動，且需等待伊指示可以
    自拍攝X 光片之機器下來，方能步下該機器，未料於伊告訴
    自訴人要拍攝第2 張腰椎側面相時，自訴人即未依指示，想
    要自行離開該機器，結果卻不小心摔下而受傷，是伊實無疏
    失而導致自訴人受傷之情等語。
二、經查：
(一)自訴人係於94年6 月30日至二聖醫院看診，嗣於拍攝X 光片
    時，因自拍攝X 光片之機器跌落地面，致其受有右股骨頸骨
    折之傷害乙情，有二聖醫院提出之「乙○○女士發生意外經
    過報告」（見原審卷第7 頁）、二聖醫院診斷證明書（見原
    審卷第8 頁）在卷可稽，並為被告丙○○所是認，此部分事
    實足以認定。
(二)被告丙○○雖為前開辯解，惟：
  1.案發當日被告丙○○係欲為自訴人拍攝2 張X 光片（臥姿及
    立姿各1 張），其中第一張係拍攝臥姿，此時自訴人係躺於
    拍攝台上，嗣於拍攝第一張X 光片完成後，欲再拍攝第2 張
    立姿X 光片時，被告丙○○並未要求自訴人先由拍攝台上下
    來，等拍攝台調整為直立狀態時，再站立於拍攝台前拍攝，
    而係使自訴人仍躺在拍攝台上，被告丙○○則以電動方式將
    拍攝台變換為直立，以使自訴人隨拍攝台之變動而由臥姿逐
    漸變為立姿，且於變動過程中並未提其他安全防護措施（如
    安全帶）以固定自訴人身體，嗣自訴人於拍攝台變換為直立
    狀態時，自拍攝台跌落而受傷，此為被告丙○○所不否認。
  2.被告丙○○雖一再陳稱其於將拍攝台由平放變換為直立之前
    ，有以廣播方式要求自訴人要手要扶妳拍攝台旁之扶手，及
    要踏好拍攝台之腳踏板等語，並提出該拍攝台之相片，以證
    明該拍攝台確有扶手及腳踏板等設施。惟該拍攝台雖有扶手
    及腳踏板等設施，但非謂所有受拍攝者，均必須接受隨拍攝
    台之變動而將身體由臥姿直接變換為立姿之方式，此時仍需
    考量受拍者之年齡、身體狀況等作不同之處置。本院審酌一
    般人欲由臥姿變為立姿，通常都會先由臥姿變為坐姿，再由
    坐姿變為立姿；故如將人體直接由臥姿變為立姿，並非一般
    人之生活習慣，故於拍攝X 光片過程中，在無其他安全防護
    措施下，是否適合將躺在拍攝台上之人，直接隨拍攝台之變
    動而將身體姿勢直接變為立姿，已有可疑。再者，自訴人係
    20年5 月12日生，有其年籍資料可參，於94年6 月30日前往
    二聖醫院就診時，其年齡已年滿74歲，而為有相當年紀之人
    ，加上其當時係因病前往就醫，足認其身體狀況已低於一般
    平常人，能否接受前開之將身體由臥姿直接變換為立姿方式
    ，更有探求餘地。被告丙○○既係長期職司X 光之拍攝，對
    此自無不知之理，乃在此情形下，未令自訴人先由拍攝台上
    來，等其將拍攝台調整為直立狀態後，再使自訴人站立於拍
    攝台前拍攝Ｘ光，或於將拍攝台由平放轉換為直立過程，以
    安全帶或其他防護措施固定自訴人身體，以防自訴人跌落險
    ，且依當時情形又無不能注意之情況，竟未為此舉，致自訴
    人於隨拍攝台之變動而由臥姿逐漸變為立姿時，而因體力不
    支由拍攝台上跌落在地而受傷，足認其就自訴人之受傷，確
    有過失，且其過失與自訴人之傷害間確相當因果關係存在。
  3.綜上所述，被告丙○○所辯不足採信。本案事證明確，被告
    丙○○犯行可以認定。
三、按行為後法律有變更者，適用行為時之法律。但行為後之法
    律有利於行為人者，適用最有利於行為人之法律。修正後之
    刑法第2 條第1 項定有明文。而修正後刑法業經總統於94年
    2 月2 日公布，於95年7 月1 日施行，其中刑法第33條關於
    罰金數額之規定，由銀元1 元以上，修正為新臺幣1000元以
    上，新舊法比較結果，以舊法有利於被告。
四、核被告丙○○所為，係犯刑法第284 條第2 項前段之業務過
    失傷害罪。爰審酌被告丙○○之過失程度，自訴人受傷情形
    ，及其迄未與自訴人或其家人達成和解等一切情狀，量處如
    主文第2 項所示之刑，併諭知易科罰金之折算標準。又被告
    丙○○犯罪時間在96年4 月24日以前，應依中華民國96年罪
    犯減刑條例減輕其宣告刑，並諭知易科罰金之折算標準。
五、被告丙○○行為時之刑法第41條第1 項前段規定：「犯最重
    本刑為5 年以下有期徒刑以下之刑之罪，而受6 個月以下有
    期徒刑或拘役之宣告，因身體、教育、職業、家庭之關係或
    其他正當事由，執行顯有困難者，得以1 元以上3 元以下折
    算1 日，易科罰金。」而其行為時之易科罰金折算標準，依
    修正前罰金罰鍰提高標準條例第2 條前段（現已刪除）規定
    ，就其原定數額提高為100 倍折算1 日，則被告行為時之易
    科罰金折算標準，應以銀元300 元即新台幣900 元折算1 日
    。惟95年7 月1 日修正公布施行之刑法第41條第1 項前段則
    規定：「犯最重本刑為五年以下有期徒刑以下之刑之罪，而
    受六個月以下有期徒刑或拘役之宣告者，得以新臺幣一千元
    、二千元或三千元折算一日，易科罰金。」比較修正前後之
    易科罰金折算標準，以95年7 月1 日修正公布施行前之規定
    ，較有利於受刑人，則應依刑法第2 條第1 項前段，適用修
    正前刑法第41條第1 項前段規定，定其折算標準，附此敘明
    。
貳、上訴駁回部分
一、自訴意旨略以：被告甲○○係位於高雄市前鎮區○○○路71
    號之二聖醫院院長，被告戊○○、丁○○係該院之醫師，均
    係從事醫療業務之人。民國94年6 月30日，自訴人乙○○因
    左腳酸痛至二聖醫院就診，並經二聖醫院安排拍攝腰椎X 光
    片，而於自訴人拍攝完第1 張正面照之後，在拍攝第2 張X
    光片之過程中，被告丙○○先調整拍攝X 光片之機器，將該
    機器直立，再進行第2 張之側面腰椎拍攝，而被告丙○○可
    預見自訴人已年邁，於上開機器直立時，可能無法獨自站立
    ，若無其他安全防護措施，自訴人可能因此跌坐於地而受有
    傷害，而依當時情形又無不能注意情事，詎被告丙○○竟任
    令自訴人站立於前開機器之前，未為任何防護措施，致使自
    訴人無法站立而跌坐於地上，並受有右股骨頸骨折之傷害。
    自訴人受有上開傷害後，被告甲○○隨即安排自訴人進行開
    刀手術，手術期間並為自訴人進行導尿管之插管，然於進行
    插管動作時，並未注意導尿管之清潔及手術進行時之消毒工
    作，致自訴人泌尿道發生感染。又自訴人於手術進行完畢後
    ，由被告戊○○、丁○○負責自訴人之療護工作，惟自訴人
    於上開手術後，身體感到強烈不適，所排之尿液均呈橘紅色
    ，腹部並嚴重腫脹，經多次向被告戊○○、丁○○2 人反應
    ，渠2 人卻疏於診斷而未詳查確實病因，延遲治療，自訴人
    家屬見自訴人病情日益嚴重，乃要求轉院至高雄市阮綜合醫
    院醫治，經阮綜合醫院診治後，發現自訴人因導尿管之插管
    不當而導致泌尿道感染及急性腎衰竭，因認被告4 人均涉犯
    刑法第284 條第2 項前段之業務過失傷害罪嫌。
二、按犯罪事實，應依證據認定之，無證據不得認定犯罪事實。
    又不能證明被告犯罪者，應諭知無罪之判決，刑事訴訟法第
    154 條第2 項、第301 條第1 項分別定有明文。次按，為貫
    徹無罪推定原則，檢察官對於被告之犯罪事實，應負實質舉
    證責任，是刑事訴訟法第161 條第1 項規定「檢察官就被告
    犯罪事實，應負舉證責任，並指出證明之方法」，明定檢察
    官舉證責任之內涵，除應盡「提出證據」之形式舉證責任外
    ，尚應「指出其證明之方法」，用以說服法院，使法官「確
    信」被告犯罪構成事實之存在，此「指出其證明之方法」，
    應包括指出調查之途徑，與待證事實之關聯及證據之證明力
    等事項。而刑事訴訟法第161 條規定，係編列在該法第1 編
    總則第12章「證據」中，原則上於自訴程序亦同適用，除其
    中第161 條第2 項起訴審查之機制、同條第3 、4 項以裁定
    駁回起訴之效力，自訴程序已分別有第326 條第3、4項及第
    334 條之特別規定足資優先適用外，關於第161 條第1 項檢
    察官應負實質舉證責任之規定，亦於自訴程序之自訴人同有
    適用，此有最高法院91年度第4 次刑事庭會議決議意旨可資
    參照。末按，告訴人之告訴、自訴人之自訴，均係以使被告
    受刑事訴追為目的，是其陳述是否與事實相符，仍應調查其
    他證據以資審認（最高法院52年臺上字第1300號判例意旨可
    為參照）。
三、自訴人認被告甲○○、戊○○及丁○○等3 人涉犯前開罪嫌
    ，係以二聖醫院提出之「乙○○女士發生意外經過報告」、
    二聖醫院及阮綜合醫院診斷證明書、阮綜合醫院病危通知單
    、證人即自訴人女兒己○○、宋秀月之證述為主要依據。然
    訊據被告甲○○、戊○○及丁○○等3 人則均堅詞否認有何
    上開犯行，被告甲○○辯稱：伊只是二聖醫院之院長，自訴
    人於二聖醫院之手術，並非伊所進行，實無自訴人所稱之犯
    行等語；被告戊○○辯稱：伊並非自訴人之主治醫師，自訴
    人手術後之住院期間，伊只是會於值班時，協助照料自訴人
    ，並於最後協助自訴人轉至阮綜合醫院就診，自訴人所受之
    傷害實與伊無關等語；被告丁○○辯稱：伊雖然是自訴人之
    主治醫師，但關於自訴人之術後療護，伊均是按照一般醫療
    程序處理，並沒有任何疏失等語。經查：
(一)關於被告甲○○部分，自訴人於94年6 月30日，在二聖醫院
    拍攝腰椎X 光片摔倒而受有右股骨頸骨折之傷害後，隨即於
    當日在二聖醫院進行手術，嗣並在二聖醫院住院接受治療，
    之後於同年7 月9 日，自訴人轉至阮綜合醫院就診，經發現
    其有急性腎衰竭、泌尿道感染等病症，且發出病危通知等事
    實，有自訴人於二聖醫院之病歷資料（外放，未附於卷內）
    、自訴人於阮綜合醫院就診之診斷證明書（見原審卷第9 頁
    ）、病危通知（見原審卷第10頁）、病歷資料（見原審卷第
    44至49頁）在卷可稽，並為被告甲○○及被告戊○○、丁○○等人所不否認，固堪以認定。而自訴人於94年6 月30日，
    在二聖醫院進行手術時，被告甲○○是否有參與手術之進行
    乙節，自訴人固於原審準備程序當庭指稱：甲○○係為伊進
    行手術之人（見原審卷第29頁），然嗣於原審審判程序中則
    改稱：伊忘記係何人幫伊進行手術（見原審卷第162 頁），
    則其於準備程序中稱係被告甲○○為其進行前開手術云云，
    是否可信，即有所疑；況依自訴人前開於二聖醫院之病歷資
    料顯示，自訴人前揭手術係由被告丁○○、戊○○負責，並
    未有被告甲○○參與之記載，而此亦與被告甲○○、戊○○
    、丁○○於原審審理中所陳情節相符（見原審卷第29頁），
    足徵被告甲○○辯稱其未參與自訴人前開手術乙情，堪可採
    信；此外，卷內復無其他證據，足證被告甲○○確實有參與
    自訴人前開手術，自無從謂被告甲○○有何因進行手術上之
    疏失，而導致自訴人受有上揭傷害之犯行。
(二)關於被告戊○○、丁○○部分，自訴人於前開時間在二聖醫
    院住院接受治療後，發現其有急性腎衰竭、泌尿道感染等病
    症之事實，業如前述；而於自訴人在二聖醫院住院接受治療
    期間，被告丁○○係自訴人之主治醫師，而被告戊○○亦有
    負責自訴人術後療護之工作等情，業據被告戊○○、丁○○
    供述如上，並有自訴人前開於二聖醫院之病歷資料在卷可稽
    ，亦堪認定。至被告戊○○、丁○○於自訴人住院期間，是
    否有經自訴人多次向渠等反應身體不適，卻疏於診斷、未詳
    查確實病因，以致延遲治療而使自訴人受有急性腎衰竭、泌
    尿道感染之傷害乙節，自訴人固於原審審理時陳稱：伊在二
    聖醫院進行手術後，有感到身體不舒服之情形，並有請醫院
    的醫師、護士前來處理，但均未有人前來云云（見原審卷第
    161 頁），且證人己○○於原審審理中證述：自訴人在二聖
    醫院住院期間，伊每日都會去探視自訴人，當時自訴人每天
    都說其很痛苦、無法進食，而看護亦向伊表示自訴人有漏尿
    之現象，伊並發現自訴人肚子一直腫脹，且陰部有腫大的情
    形，伊向醫師反應，醫師有來看看、摸摸自訴人的肚子，但
    是卻沒說什麼，且只用碘酒幫自訴人的陰部消毒，之後於自
    訴人在二聖醫院住院的最後一天，自訴人都在昏睡，且肚子
    很大，伊要求護士去請醫師過來，而醫師來過2 次，也只是
    摸摸自訴人的肚子就離開了，沒有說什麼，伊見狀就主動要
    求轉院云云（見原審卷第135 至139 頁），而證人宋秀月於
    原審審理中亦證稱：自訴人在二聖醫院住院期間，伊每日都
    會去探視自訴人，當時常聽到自訴人在呻吟，說其很痛苦、
    無法進食，而伊並發現自訴人肚子及陰部均有腫大的情形，
    伊向醫師反應，但醫師僅有來按按、壓壓自訴人的肚子就走
    了云云（見原審卷第140 、141 頁）。惟查：
  1.自訴人於94年6 月30日至同年7 月9 日，在二聖醫院住院接
    受治療期間，固有陰部、大腿內側、肛門口等部位紅腫、糞
    便呈現橘紅色（非如自訴意旨所稱之尿液呈橘紅色）、尿失
    禁等情形發生，然二聖醫院負責醫療之人員（包含被告戊○○、丁○○在內），均有以更改口服藥物、於自訴人紅腫部
    位擦拭藥物、告知應按時服藥、保持良好衛生習慣等方式以
    為應對，並非如自訴人、證人己○○、宋秀月所言，對於自
    訴人所出現之不適現象，全然未加以理會，有二聖醫院之護
    理紀錄及醫師開立之醫矚單可佐（見自訴人於二聖醫院之病
    歷資料第52 至58 頁、第42至47頁），是自訴人、證人己○○、宋秀月上開所述是否可信，已非無疑。
  2.自訴人於94年7 月9 日轉至阮綜合醫院接受診療時，雖經發
    現有泌尿道感染之病症，然自訴人於94年5 月間起，即因此
    一病症至龔國祥內科診所接受診治、拿取藥物，先後達10餘
    次，有自訴人於龔國祥內科診所之病歷資料附卷可證（見原
    審卷第53頁），則自訴人上開泌尿道感染之病症，是否與被
    告戊○○、丁○○2 人之術後療護行為有關，更有所疑？況
    依二聖醫院前開護理紀錄所載，被告於二聖醫院住院期間，
    有不按時服用改善尿失禁藥物，及於尿失禁後，有因害怕浪
    費而不願勤換尿布，而經二聖醫院醫護人員多次予以進行衛
    生教育之情，益徵自訴人發生上開泌尿道感染之病症，與被
    告戊○○、丁○○2 人之術後療護行為是否有所關聯，殊有
    斟酌餘地。
  3.另自訴人於94年7 月9 日至阮綜合醫院接受診療所發現之急
    性腎衰竭病症部分，自訴意旨主要係以被告戊○○、丁○○
    2 人未能即時診斷出自訴人患有上開病症，且若非被告戊○○、丁○○2 人之醫療行為有所疏失，依自訴人本身病史，
    應僅會導致自訴人產生「慢性腎衰竭」，而非「急性腎衰竭
    」等情，推認被告戊○○、丁○○2 人有業務過失傷害犯行
    ，然其上開推斷，未提出任何醫學上之理論、根據以為佐證
    ，則其前揭推論是否可採、與醫學理論有無符合，誠有所疑
    ，已難遽為不利於被告戊○○、丁○○2 人之認定；而經原
    審函詢阮綜合醫院關於自訴人患有急性腎衰竭此病症之原因
    ，該院函覆稱：自訴人本身患有糖尿病多年，腎功能較正常
    人為差，而因骨折於其他醫院使用過止痛藥、本身有泌尿道
    感染，及糖尿病造成之膀胱功能差、排尿功能不佳等3 種多
    重因素，造成原本不良之腎功能急速惡化而形成腎衰竭等語
    ，有該院96年1 月13日阮醫教字第0960000019號函附卷可稽
    （見原審卷第93頁），且原審將本案送請行政院衛生署醫事
    審議委員會鑑定結果，亦認自訴人發生上開急性腎衰竭病症
    ，可能係因為自訴人為糖尿病患者、有泌尿道感染情形及服
    用「Gentamycin」此一抗生素等因素所導致，有該委員會95
    年10月12日編號：0000000 號鑑定書存卷可參（見原審卷第
    71至73頁），亦與上開阮綜合醫院函覆結論相符，則自訴人
    會發生上開急性腎衰竭病症，顯與其本身之病史有關，是自
    訴意旨謂：依自訴人本身病史，僅會導致自訴人產生「慢性
    腎衰竭」，而非急性腎衰竭云云，委無可採，並益徵自訴意
    旨前揭推論並無任何醫學根據，要難予以採認。
  4.上開鑑定意見，雖同時載有「病人使用之Gentamycin，也有
    可能產生急性腎衰竭之情形」，而自訴人因此指述被告戊○○、丁○○2 人顯有用藥上之疏失。惟經本院就自訴人所質
    疑之本件醫療有無其他毒性較低之藥品可替代Gentamycin？
    被告戊○○及丁○○在治療自訴人過程中，有無詢問自訴人
    既往病史？被告戊○○及丁○○有無依自訴人之身體狀況作
    Gentamycin藥物過敏測試？本件對自訴人使用Gentamycin用
    藥量是否過重？在治療期間，有無對自訴人肌氨酸酐之檢測
    而做適度藥量調整？於發現自訴人不適時，有無立刻為自訴
    人停止使用Gentamycin並做必要之處理等事項，函請行政院
    衛生署醫事審議委員會再作鑑定。該會則認依病人之病程
    紀錄，所給與之Ｃefa 及Gentamycin，是臨床上控制傷口感
    染最常用之抗生素經驗療法組合之一。Gentamycin主要針對
    格蘭氏陰性菌引起之感染，雖然第二代以上之頭苞芽素，亦
    可治療格蘭氏陰性菌引起之感染，但病人臨床上，並無發燒
    或嚴重感染之臨床症狀，故若逕行給與第二代以上之頭苞芽
    素，實將違反抗生素療法原則。雖然Gentamycin用藥七日以
    上，引起之急性腎衰竭機率約為10-20%，但本案之劑量及時
    間，皆屬合理用藥，臨床醫師在Gentamycin用藥上，並無疏
    失。根據二聖醫院入院病歷紀錄，醫師在治療過程確有詢
    問病人既往史，有糖病過去史，病人亦否認過去有藥物過敏
    史。在臨床使用時，Gentamycin注射不需事前作抗生素過
    敏測試。依病人94年6 月30日住院時血液生化檢查，結果
    顯示腎功能在報告所附正常值之範圍內，其肌酸酐廓清率估
    計值 (eccr) 為39.55cc/min 。而根據第33版熱病抗生素使
    用手冊，介於10~50cc/min 之病人，非嚴重感染之情況，其
    Gentamycin使用劑量應介於每12小時給予靜脈注射每公斤體
    重0.51~1.19mg ，為期3~7 日內。依病歷記載，本案醫師所
    給與之Gentamycin共5 劑，其單次使用劑量與總使用劑量皆
    在合理使用範圍內。依病程紀錄，病人於94年7 月7 日出
    現腹瀉，經用藥改善，然於7 月9 日出現噁心、倦怠、氣促
    、嗜睡及頭暈現象。而Gentamycin已於7 月3 日停用，經過
    醫師給予氧氣治療處理後，因仍冒冷汗，故轉至院綜合醫院
    繼續治療，上述醫療處置，尚無疏失。依靜脈注射紀錄單
    ，自6 月30日至7 月9 日共給予病人NSAID （Ketoprofen）
    針劑共20劑，但應屬合理之劑量，此劑量導致急性腎衰之可
    能性極低，有該會編號0000000 及0000000 號鑑定書可參，
    前開鑑定乃鑑定人員本於其於專業知識，復依據自訴人之病
    歷及相關資料所作成之結論，自可採信。
  5.綜上，依本案卷內所存之證據，要難認定被告戊○○、丁○○2 人有何術後療護疏失，導致自訴人產生泌尿道感染、急
    性腎衰竭等病症之情，而本案經行政院衛生署醫事審議委員
    會鑑定結果，亦同此結論，有上開鑑定書在卷可證，是尚無
    從僅以自訴人於94年7 月9 日，轉至阮綜合醫院就診時，發
    現其有急性腎衰竭、泌尿道感染等病症，即謂被告戊○○、
    丁○○2 人有業務過失傷害罪嫌。
四、綜上，自訴人認被告甲○○、戊○○及丁○○等3 人涉嫌前
    開犯行所憑之證據，尚未達於通常一般之人均不致有所懷疑
    ，而得確信其為真實之程度，依刑事訴訟制度「倘有懷疑，
    即從被告之利益為解釋」、「被告應被推定為無罪」之原則
    ，即難據以為被告甲○○、戊○○及丁○○等3 人不利之認
    定。此外，復查無其他積極之證據，足資認定被告甲○○、
    戊○○及丁○○等3 人有何自訴意旨所指之上開犯行，自屬
    不能證明被告甲○○、戊○○及丁○○等3 人犯罪，依首開
    說明，自應為被告3 人無罪之諭知。
五、原審因而以不能證明被告甲○○、戊○○及丁○○等3 人犯
    業務過失傷害罪，而為被告甲○○、戊○○及丁○○等3 人
    無罪之諭知，核無違誤；自訴人上訴意旨，猶執前詞，指摘
    原判決不當，為無理由，應予駁回。
據上論結，應依刑事訴訟法第368 條、第369 條第1 項前段、第
364 條、第299 條第1 項前段，刑法第2 條第1 項、第284 條第
2 項前段、第41條第1 項（修正前），刑法施行法第1 條之1 、
修正前罰金罰鍰提高標準條例第2 條，現行法規所定貨幣單位折
算新臺幣條例第2 條，中華民國96年罪犯減刑條例第2 條第1 項
第3 款、第7 條，判決如主文。
中    華    民    國    98    年    2     月    26    日
                  刑事第三庭    審判長法  官   周賢銳
                                      法  官   黃憲文
                                      法  官   黃仁松
以上正本證明與原本無異。
不得上訴。
中    華    民    國    98    年    2     月    26    日
                                      書記官   林家煜
附錄本件判決論罪科刑法條：
中華民國刑法第284條
因過失傷害人者，處 6 月以下有期徒刑、拘役或 5 百元以下罰
金，致重傷者，處1 年以下有期徒刑、拘役或5 百元以下罰金。
從事業務之人，因業務上之過失傷害人者，處1 年以下有期徒刑
、拘役或1 千元以下罰金，致重傷者，處3 年以下有期徒刑、拘
役或2 千元以下罰金。


司法院資訊處製作；財團法人民間司法改革基金會備份。
